【裁判字號】    90,簡上,83
【裁判日期】    901030
【裁判案由】    給付票款
【裁判全文】
臺灣新竹地方法院民事判決  九十年度簡上字第八三號
    上  訴  人  生旺實業股份有限公司
    法定代理人  甲○○
    訴訟代理人  乙○○
    被上訴人    丙○○○
右當事人間請求給付票款事件，上訴人對於中華民國九十年六月六日本院竹北簡易庭
九十年度竹北簡字第八二號第一審判決提起上訴，本院判決如左：
    主      文
上訴駁回。
第二審訴訟費用由上訴人負擔。
    事實及理由
一、被上訴人主張：伊經由訴外人旺乾企業有限公司（以下簡稱旺乾公司）之交付轉
    讓，而執有上訴人於九十年三月三十一日所簽發，以第一商業銀行竹北分行為付
    款人，票號0000000號，面額新台幣（下同）九十七萬三千四百元之支票
    一紙（簡稱系爭支票），詎屆期後提出交換竟因掛失止付而遭退票，為此，依票
    據法律關係，請求上訴人給付其九十七萬三千四百元，及自提示日即九十年四月
    二日起至清償日止按年息百分之六計算之利息。況本件系爭支票雖先前經訴外人
    蕭鷹雄向付款銀行為止付通知，並以遺失為由向本院聲請公示催告，惟嗣後蕭鷹
    雄已到庭承認該支票確為其交付轉讓出去而非遺失，法院並因此已諭知公示催告
    程序終結，至此，銀行本即有付款之義務，且伊既然係合法取得系爭本票，而上
    訴人復為該支票之發票人，伊自得請求上訴人給付票款及遲延利息，爰聲明請求
    駁回上訴人之上訴等情。
二、上訴人則辯稱：伊固不爭執為系爭支票之發票人，惟已於系爭本票之發票日即九
    十年三月三十一日前將支票款即現金全部存入伊在付款銀行之甲存帳戶內，應已
    為兌現，係因訴外人蕭鷹雄之止付行為，始致付款銀行將該筆票款存入銀行之保
    管專戶內，上訴人已無法過問或動用該筆款項。伊既無不兌付票款之情形，被上
    訴人即不得再向伊請求給付票款，否則伊即有重複付款之情形。至於被上訴人票
    款之問題，應向止付人蕭鷹雄或付款銀行請求，與伊應無關係，爰聲明廢棄原判
    決，並請求駁回被上訴人在原審之訴等語。
三、經查，被上訴人主張伊經由訴外人旺乾公司之交付轉讓，而執有上訴人於九十年
    三月三十一日所簽發，以第一商業銀行竹北分行為付款人，票號0000000
    號，面額新台幣（下同）九十七萬三千四百元之系爭支票一紙，詎屆期後提出交
    換，因掛失止付而遭退票之情，已據被上訴人提出與所述相符之支票及退票理由
    單影本各一份為證，且為上訴人所不爭執，堪信為真實。又上訴人已於九十年四
    月二日，將票款存入其在付款銀行之該甲存帳戶內，付款銀行即第一商業銀行竹
    北分行係因訴外人蕭鷹雄於九十年三月三十日申報系爭支票遺失，並為系爭支據
    掛失止付之通知，而於被上訴人提示付款時拒絕付款之情，亦據上訴人提出支票
    存款對帳單影本一份為證，且有本院調取之九十年度催字第三五０號民事聲請事
    件卷宗查明無訛。再者，訴外人蕭鷹雄於就系爭支票為止付通知後，並聲請本院
    予以公示催告，經本院予以裁定准予公示催告期間，乃有執票人即本件之被上訴
    人，以其係自訴外人旺乾公司合法轉讓而取得系爭支票為由，向本院申報權利，
    經本院於公示催告程序一案中通知訴外人蕭鷹雄到庭後，蕭鷹雄亦當庭承認被上
    訴人提出之支票即為其所申報遺失者，並自承該支票確為其所轉讓出去而非遺失
    ，本院並因該支票之公示催告申請人即蕭鷹雄承認申報權利人提出之支票為真正
    且非遺失，而諭知該公示催告程序終結之情，亦有上開公示催告聲請事件卷宗可
    參。是本件所應審究者，在於系爭支票先前雖因訴外人蕭鷹雄之止付行為，而致
    付款銀行須於被上訴人提示付款時拒絕付款，惟嗣後該支票之公示催告程序既經
    法院依法諭知終結，並經通知付款銀行即第一商業銀行竹北分行該情形，則先前
    蕭鷹雄所為之止付通知是否已失其效力？嗣後被上訴人再向付款銀行提示付款時
    ，付款銀行如仍拒絕付款，被上訴人得否直接請求發票人即上訴人負付款之責？
    查：
（一）經本院依職權函請付款銀行即第一商業銀行竹北分行，查明於本院通知其有關
      系爭支票公示催告程序終結後，其仍拒絕付款於提示付款人即被上訴人之理由
      ，該分行固於九十年十月十八日以一竹北字第三六九號函覆本院謂：「... 本
      行依票據掛失止付處理規範第十二、十三條規定及本行業務處理細則之規定，
      止付通知須有(1)止付通知經占有票據之人及通知止付人之同意，會同填具【票
      據掛失止付註銷申請書】申請註銷者；(2)通知止付人雖曾向本行提出已為公示
      催告聲請之證明，但占有票據之人或通知止付人提出該公示催告之聲請被駁回
      或撤回，或其除權判決之聲請被駁回確定或撤回，或逾期未聲請除權判決之證
      明，致止付通知失其效力，並經止付通知人填具【票據掛失止付註銷申請書】
      者」情形之一者，該止付支票才恢復付款，因本件未具備該要件，故本行拒絕
      付款」等情，有該函在卷可憑。惟按，票據法第十八條固規定：「票據喪失時
      ，票據權利人得為止付之通知，但應於提出止付通知後五日內，向付款提出已
      為聲請公示催告之證明；未依前項但書規定辦理者，止付通知失其效力」；另
      票據法施行細則第五條第五項復規定：「經止付之金額，應由付款人留存，非
      依本法第十九條第二項之規定，或經占有票據之人及止付人之同意，不得支付
      或由發票人另行動用」，而第七條第一項規定：「票據權利人雖曾依本法第十
      八條第一項規定，向付款人為公示催告聲請之證明。但其聲請被駁回或撤回者
      ，或其除權判決之聲請被駁回確定或撤回，或逾期未聲請除權判決者，仍有本
      法第十八條第二項規定之適用」，準此，於票據權利人未在止付通知後五日內
      向付款人提出已為聲請公示催告之證明，或票據權利人縱依票據法第十八條第
      一項規定，向付款人為公示催告聲請之證明，但其聲請被駁回或撤回，或其除
      權判決之聲請被駁回或撤回，或逾期未聲請除權判決者，其止付通知固均失其
      效力。惟於公示催告程序因止付人承認申報權利人提出之票據係真正，並承認
      非遺失而係其交付轉讓出去，經法院諭知該公示催告程序因而終結之情形，因
      於此時該止付通知之人即公示催告聲請人，不可能取得除權判決，則其先前所
      為之止付通知，已失其繼續存在之意義，是參酌前述票據法施行細則第七條之
      規定意旨，應認為止付通知於公示催告程序終結時，同亦失其效力，倘執票人
      提示票據請求付款時，付款人即應予以付款。而查，系爭支票既已由本院於九
      十年五月十六日予以諭知其公示催告程序終結，此有上開公示催告聲請卷宗可
      查，是揆諸上開之規定及說明，訴外人蕭鷹雄先前所為之止付通知，應已失其
      效力，而本院復已將系爭支票公示催告程序終結之情形予以通知付款銀行即第
      一商業銀行竹北分行，是付款人於執票人即被上訴人嗣後再予以提示付款時，
      即應予以付款。
（二）次查，本件之付款人即第一商業銀行竹北分行係受上訴人之委託，受其指示而
      付款予票據權利人，兩者之間就上訴人在該銀行所開設之甲存帳戶，應即存有
      支票存款往來約定書，核其性質，至少具有委任關係，亦即第一商業銀行竹北
      分行應依約定從存戶即上訴人該帳戶內之資金範圍內，支付存戶所簽發之支票
      之票款於提示支票之人即本件被上訴人，故上訴人與付款銀行之間，具有支票
      付款之委任契約關係存在。是本件上訴人之受任人即第一商業銀行竹北分行，
      既於被上訴人提示付款時，負有給付票款之責任，惟其仍拒絕付款，則就委任
      契約以外之第三人即被上訴人而言，上訴人即應承擔付款人拒絕付款所生之票
      據上責任。是本件付款銀行之拒絕付款，即應視同上訴人拒絕付款，且對被上
      訴人而言，該拒絕付款尚無正當之理由。
（三）雖上訴人主張因其已將票款存入甲存帳戶內，且已因訴外人蕭鷹雄前開之止付
      行為，致付款人已將該筆存款存入其保管專戶內，其已無法處分、動用該筆款
      項，若其仍須對被上訴人負給付票款之責，無異重復付款等語。惟查，上訴人
      於九十年三月三十一日所存入其在付款銀行之該筆票款，縱經付款銀行認為訴
      外人蕭鷹雄先前所為之止付通知未失其效力，而繼續予以保管，惟因上訴人就
      該筆存款，原與付款人即第一商業銀行竹北分行之間，即存有消費寄託契約之
      關係，是在付款人未受上訴人之指示及委任，支付該筆票款予提示付款之執票
      人之前，上訴人就該筆存款，仍得本於消費寄託之法律關係向付款人主張，實
      際上不會發生其所謂如須再支付本件票款予被上訴人，即生重復付款之損害之
      情形，是上訴人上開之主張，既難以成立，即不得作為其拒付本件票款予被上
      訴人之正當理由。
四、按發票人應照支票文義擔保支票之支付，票據法第一百二十六條定有明文。本件
    上訴人既為系爭支票之發票人，且因訴外人蕭鷹雄先前就系爭支票所為之止付通
    知已失其效力，上訴人所委任之付款銀行，即再無拒絕付款於提示人即被上訴人
    之理由，該付款銀行之拒絕付款責任，對委任關係以外之第三人即被上訴人而言
    ，即應由委任人即上訴人承擔其受任人所生之法律上責任，而視同上訴人拒絕付
    款，均已如前述。從而，被上訴人依據票據關係，訴請發票人即上訴人給付系爭
    支票之票款即九十七萬三千四百元，及自提示日起即九十年四月二日起至清償日
    止按年息百分之六計算之利息，核屬於法有據，應予准許。原審因而准許被上訴
    人上開之請求，並依職權宣告假執行，於法並無不合，上訴意旨指摘原判決不當
    ，求予廢棄改判，為無理由，其上訴應予以駁回。
五、本件因事證明確，兩造其餘主張、攻擊防禦方法並所提之訴訟資料，核與判決結
    果不生影響，無一一論列審酌之必要，附此敘明。
六、據上論結，本件上訴為無理由，依民事訴訟法第四百三十六條之一第三項、第四
    百四十九條第一項、第七十八條，判決如主文。
中      華      民      國        九十      年      十      月  三十    日
                              臺灣新竹地方法院民事第一庭
~B審判長法官  陳國成
~B法      官  張宏節
~B法      官  鄭政宗
本判決不得上訴
~B法院書記官  王恬如
中      華      民      國    九十      年      十      月    三十      日


司法院資訊處製作；財團法人民間司法改革基金會備份。
